最高法院刑事判決　　　　　　　　　　　　　　　八十八年度台上字第六八四六號
　　上　訴　人　甲○○○
右上訴人因過失致人於死案件，不服台灣高等法院中華民國八十六年十月八日第二審
更審判決（八十六年度上更(一)字第六八六號，起訴案號：台灣桃園地方法院檢察署八
十四年度偵字第一○五二號），提起上訴，本院判決如左：
    主  文
上訴駁回。
    理  由
按刑事訴訟法第三百七十七條規定：上訴於第三審法院，非以判決違背法令為理由，
不得為之。是提起第三審上訴，應以原判決違背法令為理由，係屬法定要件。如果上
訴理由狀並未依據卷內訴訟資料，具體指摘原判決不適用何種法則或如何適用不當，
或所指摘原判決違法情事，顯與法律規定得為第三審上訴理由之違法情形，不相適合
時，均應認其上訴為違背法律上之程式，予以駁回。本件上訴人甲○○○上訴意旨略
稱：(一)、原判決理由謂：上訴人使用伊夫（鄒奎相）承租之桃園縣楊梅鎮公有第一市
○○○街七十一號（攤位）經商，自應注意檢修該樓房電源配線，並適時汰舊換新，
而依當時情形，並無不能注意之情事，竟疏未注意，隨意堆置藥材（如樹頭等），而
磨損電線絕緣表皮，若電冰箱馬達啟動，電流增加負載，終致電源配線火發生火災
，燒燬多間有人居住之住宅及現有人所在之建築物，難辭過失責任云云，均為臆測之
詞，毫無根據，顯有違法。(二)、原判決僅憑桃園縣警察局鑑識組組長葉恒豐證稱：十
八號（指楊梅鎮公有市場十八號）燒得很嚴重，可能最後滅火所致，且十八號未有起
火源云云，遂認火災係從上訴人攤位二樓起火，其採證於法有違。(三)、中央警官學校
鑑定結果，無法判明起火戶究竟是市場十八號或是武營街七十號，自係有利於上訴人
之證據，原判決不予採納，亦未說明其理由，有判決理由不備之違法。(四)、證人葉恒
豐在第一審先稱：「起火點應該非常低。」繼又謂：「火是從上面掉下來，故神桌旁
之藥材，應該只能燒到表面。」其前後供述不符，原判決竟以此有瑕疵之證言作為判
決之基礎，顯有未合等語。然查：(一)、原判決認定上訴人於民國八十三年十月二十二
日凌晨零時二十五分許，疏於注意失火燒燬自己攤位即桃園縣楊梅鎮公有第一市○○
○街七十一號二樓外，並燒燬同街七十三、七十五、七十七號，復華街三十七、三十
九、四十一、四十三、四十五、四十七號，市場十八、二十八、三十二號等現供人使
用之住宅或有人所在之建築物，復致在復華街四十五號二樓內睡覺之黃美雲未及逃避
而燒斃等情。業已說明其所憑之證據及其認定之理由甚詳。且原判決並明依桃園縣
警察局火災調查報告書記載：「經檢視起火處（指上訴人攤位二樓）內部物品，如佛
櫥、佛像、佛燈、藥材（樹頭）及裝潢地板，均嚴重被火燒燬，屋頂橫樑、柱子，亦
嚴重碳化燒失，清理起火處地板，發現堆積藥材（樹頭）底部嚴重被火燒燬，並發現
有電源線及插頭，插在電源插座上，電源開關保險絲亦呈熔斷狀態……」（原判決正
本第二頁反面第五至八行）。因而認定上訴人係疏於注意維修電源配線及用電不慎以
致失火，如何尚謂原判決係憑臆測之詞認定犯罪事實﹖(二)、證據之取捨，法院本有自
由判斷之權，苟其取捨未違背經驗法則或論理法則，即難謂其採證違法。原判決認定
上訴人攤位二樓最先起火燃燒，除依據桃園縣警察局鑑識組組長葉恒豐前開專業上判
斷外，並以目擊人古張、吳順生、何阿安、莊月琴之陳述，為其所憑之證據（原判決
正本第二頁正面第九至十行）。吳順生、何阿安、莊月琴均證稱：伊聽到有人喊發生
火警時，起來看到武營街七十一號二樓（指上訴人之攤位）在燃燒，市場十八號及其
他房屋尚未起火等語。古張亦證稱：伊住在起火處正對面四樓，往下看武營街七十一
號（指上訴人攤位）窗口已冒煙，其他地方沒有冒煙，後來下樓，發現七十一號已有
火，伊跑到市場拿滅火器，有經過市場十八號，但那地方沒有火，伊噴了一瓶半之滅
火劑，消防車才來等語（偵查卷第三十頁反面、第四十二頁、第四十三頁、第四十五
頁及其反面，原審法院上訴字卷第四十二頁反面、第四十三頁反面、第四十五頁反面
）。再參照桃園縣警察局火災調查報告書記載：「以武營街七十一號燒燬較市場十八
號為嚴重」（偵查卷第二十二頁反面、第二十三頁），原判決因認古張等上開證言為
真實，予以採取，尚難任意指謂其採證有何違背經驗法則及論理法則。(三)、刑事訴訟
法第三百十條第二款雖規定有罪之判決書，應記載對於被告有利證據不採納之理由，
但中央警官學校鑑定書結論僅稱：本案因原卷資料不足，無法辨明起火戶究係市場十
八號或武營街七十一號，故不便臆測起火原因云云（第一審卷第五十三頁反面）。並
未認定起火戶非上訴人之武營街七十一號攤位，尚難即謂係有利於上訴人之證據。縱
其鑑定結果中曾稱：由照片三十三、三十四號與三十九至四十七號比較，似乎顯示市
場十八號之內部燒燬之情形，較武營街七十一號嚴重（同卷第五十三頁）。惟其僅以
市場十八號之三十三、三十四號兩張照片，與武營街七十一號之照片比較，缺乏內部
物品擺設及裝潢材料紀錄等資料，用以分析兩戶燃燒之方向（同卷第五十三頁鑑定書
之述），在此資料不足下所作前開不確定（似乎）判斷，衡情自不如桃園縣警察局
三次派員會同有關人員至現場勘查（偵查卷第二十一頁）所得之結論確實可信。原判
決理由已說明依該警察局火災調查報告書記載：「武營街七十一號二樓燒失情形，較
市場十八號二樓嚴重。」及證人古張迭次證稱：「伊下樓後發現七十一號已有火，伊
跑到市場拿滅火器，有經過十八號，但那地方沒有火」等語（原判決正本第二頁反面
第十二至十六行、第三頁第四至六行），而認中央警官學校鑑定書之記載不足採，原
判決顯無理由不備之可言。(四)、證人葉恒豐在第一審審理中經問：「東南端（指武營
街七十一號二樓之東南端）有無發現電源配線﹖」答稱：「根據照片四十五、四十六
號，佛燈確實裝有配線，但未發現短路痕跡，可能是被燒掉了，且起火處亦在附近，
而電線熔珠是經二次燒燬，已無法找到短路的熔痕，加上現場堆置藥材，起火點應該
非常低，我們研判應是電線走火」（第一審卷第三十三頁反面）。嗣經問：「你對（
中央警官學校）鑑定結果(三)中所示（指由照片四十四號雖可辨明神桌之右側，確有異
常無焰燃燒之跡象等）有何意見﹖」又答稱：「有關七十一號照片神桌旁邊堆放藥材
，火從上面掉下來應該只能燒到表面」（同卷第七十四頁）。葉恒豐前者係述起火
點之情形，後者係述神桌無焰燃燒之原因，則其對不同事物之述，縱有差異，尚
難謂為矛盾，尤不能漫指原判決採取葉恒豐之證言，係屬不當。綜上所述，上訴意旨
所指摘各點，均與法律規定得為第三審上訴理由之違法情形，不相適合，是其上訴違
背法律上之程式，應予駁回。又本件原判決此部分係從一重之刑法第二百七十六條第
一項過失致人於死罪處斷，該罪雖屬刑事訴訟法第三百七十六條第一款所列之案件，
但於刑事訴訟法修正前原得上訴於第三審法院，且已繫屬於法院，依刑事訴訟法施行
法第五條第一項規定，仍應依施行前之法定程序終結之，併予明。
據上論結，應依刑事訴訟法第三百九十五條前段，判決如主文。
中      華      民      國    八十八    年     十二     月      二      日
                              最高法院刑事第五庭
                                  審判長法官  董  明  霈
                                        法官  丁  錦  清
                                        法官  林  茂  雄
                                        法官  王  居  財
                                        法官  洪  明  輝
      右正本證明與原本無異
                                              書  記  官
中      華      民      國    八十八    年     十二     月      十      日
